臺灣高等法院民事裁定　　　　　　　　 100年度抗字第1761號
抗　告　人　睿豐營造有限公司
抗　告　人　睿豐生化科技有限公司
前列二人共同
法定代理人　陳蔡梅
抗　告　人　景祺工程有限公司
法定代理人　簡景祺
抗告人因與相對人中華工程股份有限公司間確認工程終止協議書
不存在事件，對於中華民國100年11月21日臺灣臺北地方法院100
年度建字第340號所為裁定提起抗告，本院裁定如下：
    主  文
原裁定廢棄，應由臺灣臺北地方法院更為裁定。
    理  由
一抗告人於原法院起訴請求確認與相對人間之工程終止協議書不
  存在，惟僅繳納裁判費新台幣(下同)3,000元，經原法院裁定
  ：(一)原告睿豐營造有限公司、睿豐生化科技有限公司、景祺工
  程有限公司訴之聲明為：「請准予裁定本件當事人間於中華民
  國100年4月12日所共同簽署之工程終止協議書不存在」，並提
  出工程合約終止協議書3份附卷為憑，其訴訟標的為渠等繼續
  與被告間「國家水產生物種原庫臺東支庫新建工程」關係，為
  因財產權而起訴，惟原告未陳明「國家水產生物種原庫臺東支
  庫新建工程」之契約內容及工程總價，亦未陳明原告此部分所
  得獲致之利益，致本院無從核定訴訟價額。(二)另依工程終止協
  議書第4條：「乙方（即原告）須就所屬簽約各分包商進行工
  程數量結算及負責清算工程款至100年2月15日。」、第9條：
  「……除乙方依約辦理估驗計價開立發票外，應同時開立工程
  計價款同額之本票予甲方（即被告）且由丙方（訴外人順天營
  造公司）擔任本票保證人，並於工程結算後如有溢領或其他罰
  扣款致工程款、保留款及履約保證金不足支應時，乙、丙雙方
  同意無條件由甲方提兌。」等語，復據原告睿豐營造有限公司
  於100年6月7日以(100)臺東水0000000-0函文，依前述終止協
  議第4條，向被告請求協力廠商工程款部分為4,666,142元，則
  原告睿豐營造有限公司於終止契約時已得請求協力廠商工程款
  為4,666,142元，關於睿豐生化科技有限公司、景祺工程有限
  公司部分則未陳明，致本院無從核定訴訟價額。三綜上，本件
  因財產權起訴之訴訟標的價額至少為4,666,142元，應繳裁判
  費至少47,233元，原告僅繳納3,000元，尚欠44,233元。茲依
  民事訴訟法第249條第1項但書之規定，限原告於收受本裁定送
  達5日內補繳上開金額，並陳報有關訴之聲明中上開第(一)、(二)
  點訴訟標的價額，暨依民事訴訟法第77條之13所定費率，按訴
  訟標的價額補繳裁判費，逾期未補正，即駁回其訴，特此裁定
  。
二抗告意旨略以：相對人於100年1月19日寄出以抗告人之施工進
  度落後等理由與抗告人終止「國家水產生物種原庫臺東支庫新
  建工程」承攬契約之存證信函，抗告人於同年月28日以系爭工
  程承攬契約中未訂定工程進度規範等理由，要求相對人善後，
  相對人恐因後續會對抗告人有給付工程款及損害賠償問題，即
  於100年4月12日以願替抗告人給付小包商應付而尚未給付之工
  程款為由，待抗告人簽署後相對人在拒絕履行本應代為給付之
  義務，故抗告人始提起「請求裁定本件當事人間於中華民國10
  0年4月12日所共同簽署之工程終止協議書不存在」訴訟。上開
  工程協議書不存在之訴如抗告人勝訴，則抗告人與相對人間之
  工程契約狀態應回復至100年1月19日相對人對抗告人發出終止
  契約存證信函後之兩造工程終止後之協商狀態，而非兩造有工
  程關係繼續狀態，另4,666,142元係基於小包商之工程款本應
  由抗告人所應負給付之義務，而非相對人因工程終止協議書之
  代為給付所應然，應將原裁定廢棄，重新裁定等語。
三按訴訟標的之價額，由法院核定。核定訴訟標的之價額，以起
  訴時之交易價額為準；無交易價額者，以原告就訴訟標的所有
  之利益為準，民事訴訟法第77條之1第1、2項定有明文。又法
  院依職權核定訴訟標的價額時，固得先通知當事人陳報其價額
  供核定之參考，惟法院仍應依職權為必要之調查，不得逕以當
  事人陳報之價額作為核定訴訟標的價額之唯一依據。
四經查，本件抗告人起訴訴之聲明：「請求准予裁定本件當事人
  間於中華民國100年4月12日所共同簽署之工程終止協議書不存
  在。」其訴訟標的既非本於親屬關係或身分上之權利有所主張
  ，自屬財產權訴訟，而非屬非財產權訴訟。如本件訴訟標的之
  價額不明，因法院依法有核定訴訟標的價額之職權，原法院依
  職權調查訊問或盡闡明之義務，命抗告人陳報以供參考，固為
  法院調查方法之一，惟抗告人若未陳報，原法院仍應為職權上
  之其他必要調查，以資核定該項聲明之訴訟標的價額，不因抗
  告人未予陳報即解免其核定訴訟標的價額之義務。原法院未依
  職權調查闡明，並據以核定抗告人請求之訴訟標的價額，即以
  「本件因財產權起訴之訴訟標的價額至少為4,666,142元，應
  繳裁判費至少47,233元，原告僅繳納3,000元，尚欠44,233元
  。茲依民事訴訟法第249條第1項但書之規定，限原告於收受本
  裁定送達5日內補繳上開金額，並陳報有關訴之聲明中上開第
  (一)、(二)點訴訟標的價額，暨依民事訴訟法第77條之13所定費率
  ，按訴訟標的價額補繳裁判費，逾期未補正，即駁回其訴。」
  尚有未洽，應將之廢棄，由原法院審酌兩造當事人之意見及其
  他有關證據資料，就與訴訟當事人兩造均有關係之全部訴訟標
  的價額重新核定。
五據上結論：本件抗告為有理由，依民事訴訟法第492條，裁定
  如主文。
中    華    民    國   100    年    12    月    30    日
                    民事第六庭
                        審判長法  官  蔡燉
                              法  官  黃莉雲
                              法  官  周美雲
正本係照原本作成。
本裁定除以適用法規顯有錯誤為理由外，不得再抗告。如提起再
抗告，應於收受後10日內委任律師為代理人向本院提出再抗告狀
。並繳納再抗告費新台幣１千元。
中    華    民    國   100    年    12    月    30    日
                              書記官  陳明俐